【裁判字號】    90,上易,3156
【裁判日期】    901206
【裁判案由】    竊盜
【裁判全文】
臺灣高等法院刑事判決                           九十年度上易字第三一五六號
    上  訴  人  臺灣新竹地方法院檢察署檢察官
    被      告  甲○○
右上訴人因被告竊盜案件，不服臺灣新竹地方法院九十年度易字第二九四號，中華民
國九十年七月三十一日第一審判決（起訴案號：臺灣新竹地方法院檢察署九十年度偵
字第二六三號）提起上訴，本院判決如左：
    主  文
上訴駁回。
    理  由
一、本案經本院審理結果，認第一審判決對被告甲○○判無罪，其認事用法並無不當
    ，應予維持，並引用第一審判決書記載之證據及理由。
二、檢察官循告訴人之請求上訴，其意旨略以：被告意圖為自己不法所有、利用第三
    人劉金櫻向告訴人乙○○借款新台幣十萬元之機會、明知自己所持車號ＡＱ－六
    一○一號小客車已因上開借款之事，而質押於告訴人之處所，仍於拒不償還上開
    借款之情況下，並趁告訴人不注意之際，於八十九年十二月二十日中午，至該處
    竊取開走該小客車，被告行為乃該當於刑法第三百二十條第一項之竊盜罪。原審
    未予查明被告書立「切結書」、記明借款時已將該小客車質押於告訴人及再行竊
    取等之事實，而以被告係開走自己所有車輛、不生刑法上犯罪問題，難免速斷，
    請撤銷原判決，更為妥適之判決。
三、查刑法第三百二十條第一項之竊盜罪，係以意圖為自己或第三人不法之所有，而
    竊取他人之動產，為構成要件。故行為人所竊取之物必屬他人之動產，始能成立
    ，如所竊取之物為自己所有之動產，縱在他人占有中，亦與該罪之構成要件有間
    ，自難以該罪相繩。又民法上所謂「動產質權」，係指債權人為其債權之擔保，
    占有由債務人或第三人移交之動產，得就其賣得價金，受清償之權，屬擔保物權
    之一種。質權人於所擔保之債權消滅時，仍應將質物返還於有受領權人，並未因
    占有質物而取得質物之所有權，亦即質物之所有權人並不因移轉質物之占有而喪
    失其為所有人之身分，縱約定於債權已屆清償期而未為清償時，質物之所有權移
    屬於質權人者，其約定亦為無效，此觀諸民法第八百八十四條、第八百九十三條
    、第八百九十六條等規定自明。經查，本件被告因需款使用，而於民國八十九年
    十一月二十日，以其所有之車牌號碼ＡＱ－六一○一號小客車作為質押擔保，向
    告訴人借得新台幣十萬元（扣除利息後實得九萬五千元），嗣被告無力清償所借
    款項本息，明知上開車輛已出質於告訴人占有使用中，乘告訴人不知之際，逕行
    開走取回等情，為原審判決所認定之事實。則被告所取回之小客車，本係被告所
    有之物，因設立質權而將之交付告訴人占有，揆諸首開說明，流質契約之約定依
    民法第八百九十三條為無效，該車之所有權人仍屬被告，而非告訴人，被告乘告
    訴人不知，將之取回，乃係取回其自己所有之動產，而非竊取他人之動產，自難
    論以竊盜罪（參酌八十七年度台非字第八四號判決）。又被告於本院辯稱：「車
    子是我的，我是拿回我的車子，不是偷車。」、「我把車押那裡，他借我摩托車
    ，那天我只是拿回我的車子，把摩托車還他。」（見本院卷九十年十一月二十二
    日訊問筆錄卷第三頁）則被告於取回車之際，乃係取回自己車之意思，主觀上並
    無竊盜之故意，核與上開竊盜罪之主觀構成要件尚有未合，自難以該罪相繩。本
    件純屬民事糾葛，原審以被告不符竊盜罪之構成要件，又查無其他積極證據足認
    被告確有公訴人所指之竊盜犯行，而諭知被告無罪之判決，經核並無違誤，檢察
    官上訴意旨指摘原判決不當為無理由，應予駁回。
四、據上論結，應依刑事訴訟法第三百七十三條、第三百六十八條，判決如主文。
本案經檢察官張秋雲到庭執行職務。
中      華      民     國     九十      年     十二     月      六      日
                            臺灣高等法院刑事第四庭
                                  審判長法  官  蔡  永  昌
                                        法  官  陳  榮  和
                                        法  官  周  煙  平
右正本證明與原本無異。
不得上訴。
                                        書記官  蕭  麗  珍
中      華      民     國     九十      年     十二     月      六      日


司法院資訊處製作；財團法人民間司法改革基金會備份。
